臺灣高雄地方法院刑事判決　　　　　　 96年度簡上字第181號
上　訴　人　臺灣高雄地方法院檢察署檢察官
被　　　告　丙○○
上列上訴人因被告詐欺案件，不服本院高雄簡易庭96年度簡字第
104 號中華民國96年1 月15日第一審刑事簡易判決（聲請簡易判
決處刑案號：95年度偵緝字第3769號），提起上訴，本院管轄之
第二審合議庭判決如下：
    主  文
上訴駁回。
    事  實
一、丙○○曾於民國89年間因施用毒品案件，經本院以90年度易
    緝字第199 號、90年易緝字第198 號判決分別判處4 月、5
    月，2 罪併定應執行刑為有期徒刑8 月，於92年5 月27日執
    行完畢。詎不知悔改，因缺錢花用，雖預見交付存摺等帳戶
    資料予不熟識之他人使用，可能遭詐騙集團用作財產犯罪工
    具，詎仍基於縱有人持其所有之帳戶作為詐騙之犯罪工具，
    亦不違背其本意之幫助犯意，於94年8 月間某日將其所有中
    華郵政股份有限公司鳳山郵局局號0000000 、帳號0000000
    號帳戶（下稱上開郵局帳戶）存摺、印章、提款卡以半年新
    台幣（下同）6 萬元之代價，租給姓名年籍不詳之陳姓成年
    男子，表示容任該男子使用上揭帳戶，以行不法之事。嗣該
    陳姓男子取得上開帳戶後，即基於意圖為自己不法所有之意
    圖，於94年9 月9 日上午10時許，打電話給甲○○，佯稱其
    信用卡遭盜用，需辦理帳戶語音轉帳功能，致甲○○陷於錯
    誤，乃於同日上午11時至銀行辦理語音轉帳，嗣因甲○○發
    覺其第一銀行金城分行帳戶內之現金20萬3000元遭轉入上開
    郵局帳戶，始知受騙。
二、案經高雄縣政府警察局湖內分局報告臺灣高雄地方法院檢察
    署檢察官偵查後聲請簡易判決處刑。
    理  由
一、上開事實，業據被告於偵查中供承不諱，又證人即被害人甲
    ○○於前揭時、地，因受詐騙集團成員行騙而陷於錯誤，依
    照指示前往銀行辦理語音轉帳，嗣遭詐騙集團騙取轉匯20萬
    3000元款項至被告所有之上開郵局帳戶乙節，業據證人即被
    害人甲○○於警詢證述明確，並有證人甲○○所有第一銀行
    （帳號：000-00-000000） 活期儲蓄存款存摺影本2 紙，被
    告郵局交易明細、開戶基本資料及變更印鑑申請書等資料在
    卷可稽，是被害人甲○○遭人詐欺取財一節，堪認屬實。從
    而，被告確有將上開郵局帳戶之存摺、提款卡、印章及提款
    密碼提供予姓名年籍不詳陳姓成年男子使用之事實，應堪認
    定。再查金融帳戶係個人理財之工具，一般人向金融機構申
    請開立帳戶，並無任何法令限制，只須提出身分證、印章即
    可辦理開戶申請，此為眾所週知之事實，則依一般人之社會
    生活經驗，苟見他人不自己申請開立帳戶而蒐集不特定人之
    帳戶使用，衡情當知渠等取得之帳戶乃被利用從事與財產有
    關之犯罪，以被告為成年人之智識、經驗，對此當無不知之
    理，竟提供自己帳戶供他人使用，足認其顯然可預見帳戶提
    供予他人係用於財產犯罪，供存入某筆資金後再行領出，而
    該筆資金之存入及提領過程係有意隱瞞流程及防止行為人身
    份曝光逃避查緝之用意；且近來詐欺取財之犯罪類型層出不
    窮，該等犯罪，多數均係利用人頭帳戶作為詐騙所得款項之
    出入帳戶，並經媒體廣為披載，被告係有相當社會工作經驗
    之成年人，對此應知之甚詳。綜上開說明，被告顯有幫助他
    人詐欺取財之不確定故意至明。綜上，本件事證明確，被告
    幫助詐欺取財犯行，已堪認定。
二、論罪科刑：
  (一)被告行為後，如附表所示之相關法律均業經變更，並俱於95
    年7 月1 日施行，玆經整體比較結果（除易科罰金部分之規
    定外），裁判時法並未較為有利，從而依刑法第2 條第1 項
    規定，自應適用被告行為時法甚明（刑法第339 條第1 項詐
    欺取財罪法定刑為「5 年以下有期徒刑、拘役或科或併科1
    千元以下罰金」，修正前後法定刑並未變更，該條文自無比
    較新舊法之問題；又有關易刑處分部分之規定，並無整體比
    較適用之問題，縱為割裂適用，亦與最高法院95年度第8 次
    刑庭決議不相違背，此有臺灣高等法院暨所屬法院95年12月
    13日法律座談會第2 、3 、6 號提案可資參照）。
  (二)按刑法上之幫助犯，係對於犯罪與正犯有共同之認識，而以
    幫助之意思，對於正犯資以助力，而未參與實施犯罪之行為
    者而言（最高法院75年度台上字第1509號、88年度台上字第
    1270號判決意旨參照）；是以，如未參與實行犯罪構成要件
    之行為，且係出於幫助之意思提供助力，即屬幫助犯，而非
    共同正犯。取得、持用上開帳戶之人，基於意圖為自己不法
    所有之犯意，向被害人甲○○施用詐術，以事實欄所示詐騙
    手段向被害人詐財，致使被害人因陷於錯誤而遭詐騙上開款
    項，該取得、持用上開帳戶之人應依刑法第339 條第1 項之
    詐欺取財罪論處。惟被告單純提供上開帳戶予他人使用之行
    為，並不能逕與向被害人施以欺罔之詐術行為等視，且亦無
    證據證明被告有參與詐欺取財犯行之構成要件行為，是被告
    所為僅係對於他人遂行之詐欺取財犯行，資以助力，核其所
    為，係犯刑法第339 條第1 項、刑法第30條第1 項前段（僅
    文字之修正，無新舊法比較之問題）之詐欺取財罪幫助犯，
    爰依刑法第30條第2 項之規定，減輕其刑。被告有事實欄所
    載之前科紀錄，於92年5 月27日執行完畢等情，有臺灣高等
    法院被告前案紀錄表1 份附卷可參，其於上開有期徒刑執行
    完畢後5 年內，故意再犯本件有期徒刑以上之罪，為累犯（
    本案不論適用新法或舊法均構成累犯，是應無比較新舊法之
    問題，應逕適用修正後刑法之規定），依法加重其刑，並先
    加後減之。
三、原審以被告犯罪事證明確，因而適用刑法第2 條第1 項前段
    、第30條、第339 條第1 項、第47條第1 項（原審誤載為修
    正前刑法第339 條第1 項、第30條、第47條），修正前刑法
    第41條第1 項前段，刑法施行法第1 條之1 （原審誤載為罰
    金罰鍰提高標準條例第1 條前段）、修正前罰金罰鍰提高標
    準條例第2 條規定（原審另贅載現行法規所定貨幣單位折算
    新台幣條例第2 條），並審酌被告為圖小利，提供帳戶存摺
    而對於犯罪集團之詐欺取財犯行提供助力，增加犯罪追查之
    困難、危害社會治安，惟於犯後坦認犯行，及兼衡被害人遭
    詐騙之金額等一切情狀，量處有期徒刑3 月，並諭知易科罰
    金之折算標準，經核原判決認事用法並無違誤，量刑亦屬允
    當，檢察官上訴意旨認原審量刑過輕，尚非有理，應予駁回
    。
四、被告丙○○經合法傳喚，無正當理由不到庭，爰依刑事訴訟
    法第371 條規定，不待其陳述，由檢察官一造辯論而逕行判
    決，末此敘明。
據上論斷，應依刑事訴訟法第455 條之1 第1 項、第3 項、第36
8 條、第371 條，判決如主文。
本案經檢察官乙○○到庭執行職務。
中　　華　　民　　國　　96　　年　　 7　　月　　13　　日
                  刑事第十庭    審判長法　官  陳玉聰
                                      法  官  莊珮吟
                                      法  官  鄭凱文
以上正本證明與原本無異。
不得上訴。
中　　華　　民　　國　　96　　年　　7 　　月　　16　　日
                                      書記官  林慧芬
附錄本案論罪科刑法條全文：
《刑法第30條》
幫助他人實行犯罪行為者，為幫助犯。雖他人不知幫助之情者，
亦同。
幫助犯之處罰，得按正犯之刑減輕之。
《刑法第339條》
意圖為自己或第三人不法之所有，以詐術使人將本人或第三人之
物交付者，處5 年以下有期徒刑、拘役或科或併科1 千元以下罰
金。
以前項方法得財產上不法之利益或使第三人得之者，亦同。
前二項之未遂犯罰之。
┌───────────────────────────────────────────────┐
│附表：                                                                                        │
├──────┬─────────────┬─────────────┬───────┬────┤
│相關變更條文│行為時法（下稱舊法）之內容│裁判時法（下稱新法）之內容│比  較  理  由│備    註│
├──────┼─────────────┼─────────────┼───────┼────┤
│刑法第33條第│罰金：（銀元）1 元以上。  │罰金：新臺幣1000元以上…。│罰金刑之下限，│舊法有利│
│5 款：罰金刑│                          │                          │由銀元10元（亦│        │
│下限變更    │                          │                          │經提高）即新臺│        │
│            │                          │                          │幣30元，提高為│        │
│            │                          │                          │新臺幣1000元  │        │
├──────┼─────────────┼─────────────┼───────┼────┤
│【易科罰金折│犯最重本刑為5 年以下有期徒│犯最重本刑為5 年以下有期徒│易科罰金折算標│舊法有利│
│算標準變更】│刑以下之刑之罪，而受6 個月│刑以下之刑之罪，而受6 個月│準由銀元300 元│        │
│修正前刑法第│以下有期徒刑或拘役之宣告…│以下有期徒刑或拘役之宣告者│即新臺幣900 元│        │
│41條第1 項前│得以（銀元，下同）1 元以上│，得以新臺幣1000元、2000元│，提高為以新臺│        │
│段、修正前罰│3 元以下折算1 日，易科罰金│或3000元折算1 日，易科罰金│幣1000元、2000│        │
│金罰鍰提高標│。依刑法第41條易科罰金…就│。                        │元或3000元折算│        │
│準條例第2 條│其原定數額提高為100 倍折算│                          │1日           │        │
│→現行刑法第│1 日；法律所定罰金數額未依│                          │              │        │
│41 條 第1 項│本條例提高倍數，或其處罰法│                          │              │        │
│前段        │條無罰金刑之規定者，亦同。│                          │              │        │
╠═══╤══╪═════════════╧═════════════╧═══════╪════╡
║本案論│舊法│詐欺罪                                                                │刑度並未│
║罪科刑│    │5 年以下有期徒刑、拘役或銀元10000 元即新臺幣3萬元以下、銀元10元即新   │修正，無│
║法條  │    │臺幣30元以上罰金                                                      │新舊法比│
║      ├──┼───────────────────────────────────┤較問題  │
║      │新法│5 年以下有期徒刑、拘役或新臺幣3 萬元以下、新臺幣1000元以上罰金        │        │
╚═══╧══╧═══════════════════════════════════╧════╛
